---
title: "Bromelias"
author: "Rosario Ureña Mena. A76600"
format: 
  html:
    theme: cosmo
server: shiny
---
Universidad de Costa Rica

Maestría Académica en Gestión Integral del Recurso Hídrico

Curso PF 0953, Programación en R, 2022-II

Profesor: Manuel Vargas del Valle

# TRABAJO FINAL

Cargar librerías
```{r}
#| label: inicio
#| context: setup
#| message: false
#| warning: false

library(shiny)
library(rsconnect)
library(tidyverse)
library(ggplot2)
library(readr)
library(plotly)
library(DT)
library(dplyr)
library(sf)
library(s2)
library(terra)
library(leaflet)
library(plotly)
```
Cargar datos de presencia de bromelias en Costa Rica, según Infraestructura Mundial de Información en Biodiversidad (GBIF)
```{r}
#| label: lectura-datos
#| context: data
#| message: false
#| warning: false

bromelias <- read_delim(file= "C:/Users/rosur/Documents/CURSO PROGRAMACION/TRABAJOFINALR/Bromelias.csv",
                       col_select = c(
      "species",
      "stateProvince",
      "locality",
      "eventDate",
      "decimalLongitude",
      "decimalLatitude", 
      "month",
      "year"),
      locale = locale(encoding = "UTF-8"))

 
bromelias <- bromelias |>
   mutate(eventDate= as.Date(eventDate, format = "%d/%m/%Y"))
 
bromelias <- bromelias |>
  drop_na()
```
# Tabla
Barra de selección
```{r}
#| panel: sidebar

lista_especies <- unique(bromelias$species)
lista_especies <- sort(lista_especies)
lista_especies <- c("Todas", lista_especies)

selectInput(
  inputId = "especie",
  label = "Especie",
  choices = lista_especies,
  selected = "Todas"
)

```
```{r}
#| panel: fill
dataTableOutput("tabla")
plotOutput(outputId= "Grafico")
```

```{r}
#| label: servidor
#| context: server

filtrarRegistros <- reactive({
   registros_filtrados <- bromelias
  
  if (input$especie != "Todas") {
    registros_filtrados <-
      registros_filtrados |>
      filter(species == input$especie)
  }
  return(registros_filtrados)
})  

output$tabla <- renderDataTable({
  bromelias <- filtrarRegistros()
  
  bromelias |>
    st_drop_geometry() |>
    select(species, stateProvince, locality, eventDate, decimalLongitude,
      decimalLatitude) |>
    datatable(
      colnames = c("Especie", "Provincia", "Localidad", "Fecha", "Coordenada X", "Coordenada Y"),
      options = list(
        pageLength = 5,
        language = list(url = '//cdn.datatables.net/plug-ins/1.10.11/i18n/Spanish.json')
      )
    )
})


```
# Gráfico

```{r}
#| panel: sidebar

lista_especies <- unique(bromelias$species)
lista_especies <- sort(lista_especies)
lista_especies <- c("Todas", lista_especies)

selectInput(
  inputId = "especie",
  label = "Especie",
  choices = lista_especies,
  selected = "Todas"
)

lista_anios <- unique(bromelias$year)
lista_anios <- sort(lista_anios)
lista_anios <- c("Todos", lista_anios)

selectInput(inputId = "year",
  label = "Año",
  choices = bromelias$year,
  selected = "Todas"
)
```

```{r}
#| label: grafico
#| context: server
output$Grafico <- renderPlotly({
  
filtrarRegistros <- reactive({
   registros_filtrados <- bromelias
  
  if (input$especie != "Todas") {
    registros_filtrados <-
      registros_filtrados |>
      filter(species == input$especie)}
    
    if (input$year != "Todas") {
    registros_filtrados <-
      registros_filtrados |>
      filter(year == input$year)
  }
  return(registros_filtrados)
})})
```

#Mapa







3. Un conjunto de polígonos correspondientes a alguna zonificación del área de estudio 

```{r}
archivo_dwc <- "C:/Users/rosur/Documents/CURSO PROGRAMACION/TRABAJOFINALR/Bromelias.csv"

registros <-
  st_read(
    archivo_dwc,
    options = c(
      "X_POSSIBLE_NAMES=decimalLongitude", 
      "Y_POSSIBLE_NAMES=decimalLatitude"),
    quiet = TRUE)

st_crs(registros) <- 4326

provincias <- st_read("limite_provincial.shp")
provincias <-
  provincias |>
  st_transform(4326)


SINAC <- st_read("SINAC.shp")
SINAC <-
  SINAC|>
  st_transform(4326)

```

